【裁判字號】    99,上易,1857
【裁判日期】    991028
【裁判案由】    傷害
【裁判全文】
臺灣高等法院刑事判決                99年度上易字第1857號
上  訴  人  臺灣臺北地方法院檢察署檢察官
被      告  戊○○
上列上訴人因被告傷害案件，不服臺灣臺北地方法院99年度易字
第1059號，中華民國99年6月18日第一審判決（起訴案號：臺灣
臺北地方法院檢察署99年度偵字第3965號），提起上訴，本院判
決如下：
    主  文
原判決撤銷。
戊○○傷害人之身體處有期徒刑貳月，如易科罰金，以新台幣壹
仟元折算壹日。
    事  實
一、劭宇辰與友人高欣愷、劉宇翔於民國（下同）98 年6月4日
    晚上10時30分許，在址設臺北市松山區○○○路○段337號9
    樓之龍亨酒店之包廂內，與徐鴻瑋、丁○○、甲○○、乙○○、黃世陽、連宏榮、楊躍耀等人飲酒時，因敬酒糾紛發生
    口角，邵宇辰因徐鴻瑋替甲○○擋酒，而心生不滿，遂基於
    傷害犯意，徒手推倒徐鴻瑋，致徐鴻瑋因而跌倒在地，撞到
    桌腳，受有扭傷及拉傷、蹠骨骨折（左腳）等傷害。丁○○
    因此上前與邵宇辰發生衝突，與甲○○、丙○○共同基於傷
    害之犯意聯絡，共同毆打邵宇辰，高欣愷欲上前勸架之際，
    亦同受毆打，二人均因此受有傷害（丙○○、丁○○、甲○○所犯傷害罪，業經原審法院以98年度易字第3040號分別判
    處有期徒刑3月、3月、2月，經三人撤回上訴而確定）。
二、案經徐鴻瑋訴由臺灣臺北地方法院檢察署檢察官偵查起訴。
    理  由
壹、證據能力部分：
一、被告於原審準備程序時，主張證人丙○○、乙○○、甲○○
    、丁○○之警詢筆錄不實在（見原審卷第7背面、第8頁）等
    語，經核上開人等之警詢證述並無刑事訴訟法第159條之2所
    定「具有較可信之特別情況，且為證明犯罪事實存否所必要
    」之情形，且經被告爭執在卷，本院爰未以上開證人警詢陳
    述為認定犯罪事實之依據，先予敘明。
二、次按本件認定事實所引用，除上開經被告爭執之部分，經本
    院審酌如上外，本件卷內所有卷證資料（包含人證與文書證
    據、物證等證據），並無證據證明係公務員違背法定程序所
    取得；而檢察官、被告於審判期日對法院提示之卷證，均表
    示沒意見等語，且卷內之文書證據，亦無刑事訴訟法第159
    條之4之顯有不可信之情況，與不得作為證據之情形，且經
    本院審酌其作成之情況，認為適當。綜上，依刑事訴訟法第
    159條至159條之5之規定，本件認定事實所引用之本件卷證
    所有證據（包含人證與文書證據等證據），均有證據能力。
貳、實體部分：
一、訊據被告邵宇辰固坦承於上開時、地有和告訴人徐鴻瑋一同
    飲酒等事實，惟矢口否認涉犯何傷害犯行，辯稱：伊未推倒
    徐鴻瑋，亦未導致徐鴻瑋受傷，我個人是受害者，被他們打
    傷，徐鴻瑋把我打得那麼重，我還可以打他的話，這很奇怪
    等語。鈞院98年度易字第3040號亦判決丁○○、甲○○、丙○○三人有罪，經該三人撤回上訴確定，與本案是同一案件
    。我本身是受害者，我是房屋公司的店長，因收服務費時，
    客戶邀約過去，是他們逼我們敬酒，我們不敬酒，他們就打
    我云云。惟查：
  (一)告訴人徐鴻瑋於98年8月20日被被告告訴傷害案件中陳稱：
    98年6月4日晚上10點，在龍亨酒店內一開始氣氛還不錯，邵
    宇辰要找甲○○喝酒，但甲○○已經喝不下了，我幫他擋一
    杯酒，後來大家喝得差不多了，邵宇辰推了我下，我跌倒了
    ，丁○○有過來擋，可有與邵宇辰拉扯，我起來就不太舒服
    ，隔天我去照Ｘ光才發現腳斷掉，跌倒有撞到桌腳等語。於
    本案偵訊中陳稱：當天是朋友介紹認識，大家酒喝多了，被
    告很熱情，一直找我朋友喝酒，但我朋友喝不下去，我才過
    去擋酒，不知道被告是有意還無意推了我一把，導致我跌倒
    ，當時我不知係踢到桌子還是什麼，隔天腳就腫起來，去看
    醫生發現骨折，當天大家互相拉址，隔天聽到被告傷勢嚴重
    ，我想說是喝酒誤會，想要跟被告和解，大家都有受傷等語
    （分見他字卷第31頁、第124至125頁）。是告訴人於被告告
    渠傷害案件時即曾陳稱，被告有推我，跌到撞到桌腳，後來
    覺得不太舒服，隔日照Ｘ光始悉腳受傷等語。復有告訴人提
    出，與其指述相符之載有受扭傷及拉傷、蹠骨骨折之98年6
    月5日馬偕紀念醫院（台北院區）乙種診斷證明書1紙在卷可
    稽（見他字卷第5頁）。顯見告訴人非因被告對之為傷害告
    訴，渠因此受有罪宣告後，始捏造誣指被告有傷害犯行，其
    指訴應為事實。再參以同時在場之證人丁○○於98年8月20
    日被被告告訴傷害案中陳稱：被告與甲○○敬酒時，徐鴻瑋
    有幫忙喝，被告說不關徐鴻瑋的事，就把徐鴻瑋推倒，才會
    發生衝突，我過去問他怎麼這樣，就發生一些口角與衝突等
    語（見他字卷第125頁）。顯見被告確有推告訴人，致告訴
    人跌倒受傷，且告訴人與在場之友人甲○○、丁○○亦因此
    與被告發生衝突，進而共同毆打被告成傷之事實，亦經告訴
    人與甲○○、丁○○坦承不諱，經原審法院以98年易字第
    3040號判決三人有罪，嗣經該三人撤回上訴而確定，有上開
    判決書在卷可稽。被告推告訴人，致告訴人跌倒受傷之行為
    ，係在告訴人與在場之友人甲○○、丁○○共同毆打被告之
    前，且依告訴人前開陳述及診斷證明書所載傷勢可知，告訴
    人當時僅覺得不舒服，尚未致行動困難、不能行走，是仍能
    與在場之甲○○、丁○○共同毆打被告成傷，從而被告辯稱
    ：是告訴人把我打那麼重，我還可以打他的話，這很奇怪云
    云，尚難採取。
  (二)證人甲○○於98年8月20日被被告告訴傷害案中陳稱：我當
    日到場是因乙○○是建設公司，我是下包商，乙○○請我喝
    酒，後來有介紹邵宇辰認識，都喝了很多酒，我喝醉了，他
    還過來敬我等語（見他字卷第123頁）。於本院審理時證稱
    ：沒有看到被告推丙○○，只有看到丙○○跌倒在地上等語
    （見本院審理筆錄第5頁）。雖未能證明被告有推告訴人成
    傷之行為，惟渠亦證稱：我喝醉了，被告還過來敬我，有看
    到丙○○跌倒在地上等語，核與告訴人、證人丁○○所證述
    之部分情節相同，且證人甲○○當時已酒醉，現場人又多，
    未能清楚見到被告推告訴人之行為，亦與常情無違，尚難以
    此為被告有利之認定。
  (三)證人連宏榮於原審審理時證稱：我在上開包廂內飲酒時，坐
    在被告與徐鴻瑋對面，有聽到吵雜聲，裡面暗暗的，然後看
    到腳來手來，我們就把被告及告訴人拉開，我們一群人連同
    被告、告訴人就走出去。丙○○與被告一開始爭執的地點是
    在座位上，之後我看到被告他們一群人走出包廂外。當天在
    包廂內，我不知道被告是否曾向甲○○敬酒。剛開始我們大
    家都有敬酒，還有交換名片，後來我就不知道了。丙○○在
    警詢筆錄曾經說，因為甲○○已經喝很多酒，無法再喝，邵
    宇辰向甲○○敬酒時，他就上前幫甲○○擋酒，但邵宇辰不
    肯，就推了他一把，他退後的時候，腳就不知道撞到什麼東
    西而跌倒在地，而導致他受傷，丙○○說的這個情形，我沒
    有看清楚。那時很暗，混亂的局面，我也不知道是跌倒還是
    什麼。就是有糾纏，應該有人跌倒，但我不知道是誰跌倒等
    語（見原審卷第21-22頁背面）。是依證人連宏榮上開證述
    亦可知：丙○○與被告一開始爭執的地點是在座位上，應該
    有人跌倒，但不知道是誰跌倒等語，而本案除告訴人所指訴
    ，渠在座位上與被告發生爭執，並跌倒外，並無他人有此情
    況，是證人連宏榮所指跌倒之人應係告訴人，故證人連宏榮
    雖證稱，當時很暗、場面混亂，未看清楚有無告訴人指訴之
    情形，亦無從為被告有利之認定。
  (四)證人高欣愷於原審審理時證稱：我當天在包廂內，怎麼起爭
    執我不知道，我看到的有邵宇辰和甲○○、乙○○三人在敬
    酒，我不知道誰向誰敬酒，然後好像被告和甲○○有一些言
    語上的情緒衝突。這是我所瞭解包廂內的爭執情形。在包廂
    內，被告與丙○○兩人有身體上的接觸。在他們兩人喝酒過
    程中，丙○○是否喝酒跌倒，我印象很模糊，無法確定等語
    （見原審卷第24頁及背面）。是依證人高欣愷上開證述可知
    ：被告和甲○○在敬酒時有一些言語上的情緒衝突。雖就被
    告與告訴人喝酒過程中，丙○○是否喝酒跌倒之事，印象很
    模糊，無法確定，惟當日至少被告有被告訴人、甲○○、丁○○毆打成傷之事實，渠卻證稱：不知如何起爭執，顯見渠
    當時置身事外，未予關心，抑或不想再涉入其中，得罪雙方
    ，是渠於原審審理中之證述，雖不足證明被告犯罪，亦不足
    為被告有利之認定。
  (五)綜上所述，被告傷害犯行，有告訴人之指訴、證人丁○○於
    偵查中之陳述及告訴人之診斷證明書在卷可佐，輔以證人甲○○、連宏榮於原審審理時之證述，足認其所否認犯行，所
    辯無足採，其犯行事證明確，洵堪認定
二、核被告邵宇辰所為，係犯刑法第277條第1項傷害罪。原審不
    察，認無證據證明被告有何傷害犯行，誤為無罪判決，自有
    違誤。檢察官上訴，指摘原判決未本於經驗法則，細譯本案
    各該證人證言，判決被告無罪，認定事實，有違經驗法則，
    為有理由，應由本院撤銷改判。爰審酌被告於應酬場合與告
    訴人初次見面，竟因細故而起口角，而為本件犯行、犯罪之
    手段、告訴人所受傷害程度，否認犯行之犯後態度，未能與
    告訴人達成和解及其素行、生活狀況、智識程度等一切情狀
    ，量處如主文所示之刑，並諭知易科罰金之折算標準，以示
    懲儆。
據上論斷，應依刑事訴訟法第369條第1項前段、第364條、第299
條第1項前段，刑法第277條第1項、第41條第1項前段，刑法施行
法第1條之1，判決如主文。
本案經檢察官劉斐玲到庭執行職務。
中    華    民    國    99    年    10   月    28    日
            刑事第十六庭審判長法  官  陳晴教
                              法  官  許增男
                              法  官  王敏慧
以上正本證明與原本無異。
不得上訴。
                              書記官  丁淑蘭
中    華    民    國    99    年    10    月    29    日
附錄：本案論罪科刑法條全文
中華民國刑法第277條
（普通傷害罪）
傷害人之身體或健康者，處 3 年以下有期徒刑、拘役或 1 千元
以下罰金。
犯前項之罪因而致人於死者，處無期徒刑或 7 年以上有期徒刑
；致重傷者，處 3 年以上 10 年以下有期徒刑。

司法院資訊處製作；財團法人民間司法改革基金會備份。
